臺灣基隆地方法院民事判決　　　　　　　 100年度訴字第29號
原　　　告　陳宥倫
訴訟代理人　侯傑中律師
複　代理人　林宇文律師
被　　　告　洪梨真
上列當事人間請求損害賠償事件，本院於民國100年4月12日言詞
辯論終結，判決如下：
    主    文
被告應給付原告新臺幣貳拾柒萬玖仟陸佰壹拾貳元，及自民國一
○○年二月一日起至清償日止，按年息百分之五計算之利息。
原告其餘之訴駁回。
訴訟費用新臺幣壹萬零柒佰玖拾元，由被告負擔新臺幣仟貳佰
元，原告負擔新臺幣柒仟伍佰玖拾元。
本判決原告勝訴部分得假執行。
原告其餘假執行之聲請駁回。
    事實及理由
一、按訴狀送達後，原告不得將原訴變更或追加他訴，但有下列
    各款情形之一者，不在此限：二請求之基礎事實同一者；三
    擴張或減縮應受判決事項之聲明者，民事訴訟法第255條第1
    項第2款、第3款定有明文。查原告提起原請求被告給付新臺
    幣（下同）98萬4,277元，嗣於訴訟進行中於民國100年4 月
    12 日提出辯論意旨狀變更請求被告給付73萬7,782元，經核
    原告上開變更，應屬減縮應受判決事項之聲明，請求之基礎
    事實均同一，揆諸上開規定，應予准許，合先敘明。
二、原告起訴主張：
  (一)被告於99年6月29日上午8時許，駕駛車號T6-8106 號自小客
    車，沿基隆市○○路往東信路方向行駛，途經基隆市○○路
    30之11號前彎曲路段之彎道時，本應注意車前狀況，隨時採
    取必要之安全措施，且汽車駕駛人駕車應注意不得逾越雙向
    禁止超車線而駛入對向來車之車道內，亦應依該路段行車路
    限50公里之行車速度，應依速限標誌及或標線之規定，以避
    免危險發生，而依當時天候晴、日間自然光線、路面鋪裝柏
    油、路面乾燥無缺陷．道路無障礙物、視距良好，而依當時
    情形，又無不能注意之情事，詎被告駕駛上開自小客車於途
    經上揭彎道時，竟於行駛中低頭調整廣播頻道，疏未注意車
    前狀況而駛入對向來車之車道內，適原告騎乘車牌號碼289-
    HYD 號普通重型機車，沿基隆市○○路往東光路方向行駛，
    途經上開彎道，迨見對向來車之被告駕車駛入其車道內，見
    狀煞車及閃避不及，造成被告駕駛之上開自小客車之左側後
    照鏡、左後車身擦撞原告騎乘之機車左前側車頭，致原告及
    所騎乘之機車滑行倒地，原告因而受有左手小指壓砸傷合併
    中段指骨開放性骨折急診住院手術（左手小指斷端成形手術
    ）、左小腿挫傷等傷害，原告騎乘之機車受損部分已由被告
    出資修復，醫療費用亦已由被告之保險公司理賠，故原告爰
    本於民法第184條第1項、第191條之2、第193條第1項、第19
    5條第1項規定，請求被告賠償原告不能工作期間之收入損失
    、勞動能力減損之損失及精神慰撫金，金額與明細如下所述
    ：
    (1)工作損失：原告於本件車禍事故發生前，原任職於統一超
      商，平均月薪為3萬9,806元，本件車禍事故發生後，因傷
      2個月無法工作，原告得向被告請求賠償無法工作之損失
      為7萬9,612元【計算式：39,806×2＝79,612】。
    (2)勞動能力減少之損害：原告因本件車禍受有左手小指截指
      傷害，經勞工保險局審定符合第15級之失能程度，領有失
      能給付，而依行政院衛生署基隆醫院診斷為約減少勞動能
      力5%，故原告因本件車禍事故導致每年所減少之勞動能力
      數額為2萬3883.6 元【計算式：39,806×12×5%】，而原
      告為71年7月31日出生，本件車禍發生時為27 歲，以勞動
      基準法勞工退休年齡60歲計，距原告屆齡退休尚可從事勞
      動工作33年，依霍夫曼計算法扣除期前之法定利息，原告
      得請求減少勞動能力之金額為45萬8,170元【計算式：238
      83.6×19.00000000（霍夫曼係數）＝458,170】。
    (3)精神慰撫金：原告係中台技術學院畢業，現於統一超商工
      作，因本件車禍造成原告左手小指截肢，形成永遠無法回
      復之傷害，爰向被告請求20萬元之非財產上損害賠償。
    (4)綜上，原告爰請求被告給付原告所因受傷無法工作所受之
      薪資收入損失7萬9,612元、勞動能力減損之損害45萬8,17
      0元及慰撫金20萬元，共計737,782元【計算式：79,612＋
      458,170＋200,000】。
三、被告則以：對於刑事庭就本件車禍事故之過失責任之認定及
    原告請求之項目及金額均沒有意見，惟被告僅係一名月入約
    2 萬2,000元之看護工，又有1名8歲、1名10歲之幼年子女要
    扶養，原告請求之金額超過伊的能力等語資為抗辯，並聲明
    ：原告之訴駁回。
四、得心證之理由：
  (一)本件原告主張被告於上開時、地駕駛T6-8106 號自小客車沿
    基隆市○○路往東信路之方向行駛，途經基隆市○○路30之
    11號附近「劃有分向限制線」之彎道路段，本應注意汽車行
    駛在雙向二車道暨劃有分向限制線之路段，不得跨越分向限
    制線駛入來車車道，並應隨時注意車前狀況，俾能隨時採取
    必要之安全措施，而依當時情形，亦無不能注意之情事，竟
    疏未注意而違反該地交通標線指示，冒然跨越分向限制線以
    侵入來車車道（對向車道），致迎面與「適沿『對向車道』
    駛至該處之原告騎乘289-HYD號重型機車發生擦撞，原告因
    而人車倒地，並受有左手小指壓砸傷合併中段指骨開放性骨
    折及左小腿挫傷等傷害，為被告所不爭執，復有基隆市○○
    ○道路交通事故現場圖、調查報告表(一)(二)、談話紀錄表、事
    故照片、行政院衛生署基隆醫院診斷證明書在卷可稽。按「
    汽車行駛時，駕駛人應注意車前狀況及兩車併行之間隔，並
    隨時採取必要之安全措施。」「汽車在雙向二車道行駛時，
    在劃有分向限制線之路段，不得駛入來車車道。」道路交通
    安全規則第94條第3項、第97條第2款分別定有明文。被告既
    係汽車駕駛人，則其駕駛車輛行駛道路，自應按諸上揭規定
    盡必要之注意義務；尤以觀諸卷附道路交通事故調查表暨現
    場圖所示情節，案發當時非特天候晴、日間有自然光線，肇
    事路段復係路面乾燥、無缺陷、無障礙物、視距良好，是自
    客觀以言，被告亦無不能注意之情事，乃竟一時大意而疏未
    注意，終至無可避免本起車禍之發生，則被告顯然違背上揭
    注意義務，其有過失甚明。茲被告既因上開注意義務之違反
    ，致生原告傷害之結果，則被告之過失行為與原告之傷害結
    果間，具有相當因果關係，亦屬灼然，本院刑事庭亦同此認
    定。
  (二)次按因故意或過失，不法侵害他人之權利者，負損害賠償責
    任。不法侵害他人之身體或健康者，對於被害人因此喪失或
    減少勞動能力或增加生活上之需要時，應負損害賠償責任。
    又不法侵害他人之身體、健康、名譽、自由、信用、隱私、
    貞操，或不法侵害其他人格法益而情節重大者，被害人雖非
    財產上損害，亦得請求賠償相當之金額，民法第184條第1項
    前段、第193條第1項、第195條第1項分別定有明文。被告之
    過失行為與原告之傷害結果間，具有相當因果關係，已如前
    述，則依上開規定，被告自應對原告負侵權行為損害賠償責
    任。
  (三)爰就原告請求被告賠償之金額審酌如下：
    (1)工作薪資損失部分：
      原告主張其於本件車禍事故發生前，原任職於統一超商，
      有原告所提出之郵局存摺內頁為證，並為被告所不爭執，
      而原告主張其因本件車禍事故致左手小指肢截2 個月無法
      工作乙節，亦經行政院衛生署基隆醫院於100年2月24日以
      基醫病字第1000001331號函覆本院稱：「．．．依病患為
      統一超商店店員，其術後須休養3 個月始能從事店員工作
      ．．．」，有上開函文在卷可按，是原告請求被告應賠償
      其2個月無法工作之損失即7萬9,612元，為有理由。
    (2)勞動能力減少之損害：
      查原告於本件車禍發生前，在統一超商擔任店員，每月薪
      水3萬9,806元，原告雖因本件車禍所受前開傷害，使原告
      受有左手小指斷端成形手術，惟原告術後仍在統一超商擔
      任店員工作，每月薪水仍為3萬餘元，此為原告所自承（
      見本院100 年4月12日言詞辯論筆錄第2頁），依前開說明
      ，原告之勞動能力並無減損。至勞工保險局就原告因本件
      車禍受傷害為之勞工保險給付及行政院衛生署基隆醫院所
      為原告勞動能力約減損5%之認定，對本院並無拘束力，則
      原告主張其因本件車禍所受前開傷害，致左手小指截指，
      被告應賠償其勞動能力減損損害45萬8,170 元云云，尚不
      足取。
    (3)精神慰撫金：
      按不法侵害他人之人格權，被害人受有非財產上損害，請
      求加害人賠償相當金額之慰撫金時，法院對於慰撫金之量
      定，應斟酌實際加害情形、所造成之影響、被害人痛苦之
      程度、兩造之身分地位經濟情形及其他各種狀況，以核定
      相當之數額（最高法院47年台上字第1221號、51年台上字
      第223 號判例意旨參照）。本院審酌原告係大學畢，現擔
      任統一超商店員，月薪約3萬餘元，98年度所得約48萬1,7
      16元，名下無財產；被告國中畢，現擔任安養院看護工，
      月薪約2萬2,000元、98年度所得約281,726 元，名下無財
      產，尚有2名分別為8歲及10歲之幼子要扶養，為兩造所自
      陳並有兩造之稅務電子閘門財產所得調件明細表在卷可按
      ，酌以被告之過失程度、原告所受左小指截指之永久性傷
      害等一切情狀，認為原告得請求之非財產上損害應以20萬
      元為適當。
    (4)末按給付有確定期限者，債務人自期限屆滿時起，負遲延
      責任。給付無確定期限者，債務人於債權人得請求給付時
      ，經其催告而未為給付，自受催告時起，負遲延責任。其
      經債權人起訴而送達訴狀，或依督促程序送達支付命令，
      或為其他相類之行為者，與催告有同一之效力。又遲延之
      債務，以支付金錢為標的者，債權人得請求依法定利率計
      算之遲延利息。民法第229條第1項、第233條第1項分別定
      有明文。從而，原告請求被告給付27萬9,612 元【計算式
      ：79,612＋200,000】，及自起訴狀繕本送達之翌日即100
      年2月1日起至清償日止，按年息5%計算之利息，為有理由
      ，應予准許，逾此範圍之請求，為無理由，應予駁回。
五、本判決原告勝訴部分所命被告給付之金額未逾50萬元，依民
    事訴訟法第389條第1項第5款之規定，本院應依職權宣告假
    執行，此部分原告雖陳明願供擔保聲請宣告假執行，然其聲
    請僅係促使法院為職權之發動，爰不另為假執行准駁之諭知
    。至原告敗訴部分，其假執行之聲請失所附麗，應予駁回。
六、本案事證已臻明確，兩造其餘主張與攻擊防禦方法，經核均
    與本案判決結果無影響，爰不一一予以審酌，附此說明。
七、本院依職權確定訴訟費用即第一審裁判費10,792元，由被告
    負擔3,200元，原告負擔7,590元。
八、據上論結，本件原告之訴為一部有理由，一部無理由，依民
    事訴訟法第79條、第87條第1項及第389條第1項第5款，判決
    如主文。
中    華    民    國    100    年    4    月    26    日
                  民事庭法  官  林淑鳳
以上正本係照原本作成。
如對本判決上訴，須於判決送達後20日內向本院提出上訴狀。如
委任律師提起上訴者，應一併繳納上訴審裁判費。
中    華    民    國    100    年    4    月    26    日
                        書記官  王鵬勝